臺北高等行政法院裁定　　　　　　　　　　　　　　九十一年度訴字第一四六五號
　　原　　　告　甲○○
　　訴訟代理人　乙○○
　　被　　　告　內政部
　　代　表　人　余政憲部長）.
　　訴訟代理人　戊○○
　　　　　　　　庚○○
　　被　　　告　宜蘭縣政府
　　代　表　人　丙○○縣長）.
　　訴訟代理人　己○○
　　　　　　　　丁○○
右當事人間因土地徵收事件，提起行政訴訟，本院裁定如左︰
    主  文
原告之訴駁回。
本件移送於訴願管轄機關行政院。
訴訟費用由原告負擔。
    理  由
一、本件事實經過：
(一)、羅東鎮公所為辦理羅東都市計畫第三號公園用地需要，前奉台灣省政府民國（下
    同）七十八年一月四日（七七）府地四字第一三二九七四號函核准徵收原告甲○
    ○所有坐落於宜蘭縣羅東鎮○○段一二七九號等土地，原告不服前揭徵收處分提
    起訴願，被告內政部審議後以七十九年六月十八日台（七九）內訴字第七九六二
    六三號訴願決定為：「原處分撤銷，由原處分機關另為適法之處分。」，為利台
    灣省政府另為適法處分，被告宜蘭縣政府遵照台灣省政府地政處指示以七十九年
    七月二十五日（七九）府地用字第六○四二二號函報台灣省政府，經其以七十九
    年八月二十二日府地二字第一五六一七四號函示：「仍應照案徵收」。
(二)、有關本案徵收程序之適法性爭議，業經被告內政部八十八年五月二十四日台（八
    八）內地字第八八○五九五六號函示略以：「宜蘭縣政府原依據七十八年一月四
    日府地四字第一三二九七四號函所為之公告、通知及發放補償等徵收程序仍應予
    以維持，無須再依土地法第二百二十七條規定重行辦理。被告宜蘭縣政府以八十
    八年六月九日（八八）府地用字第六三六五三號函復知原告維持徵收處分，原告
    不服，提起訴願，旋遭內政部八十八年十月十四日台（八八）內訴字第八八○七
    一六六號訴願決定書以非行政處分為由駁回。
(三)、訴願期間，原告多次陳情，被告宜蘭縣政府以八十八年七月一日（八八）府地二
    字第七二九五一號函復知原告系爭土地徵收處理情形，原告請求被告宜蘭縣政府
    確認八十八年七月一日（八八）府地二字第七二九五一號函為無效遭拒後，遂向
    本院提起行政訴訟。聲明求為判決：「１、確認台灣省政府七十九年八月二十二
    日（七九）府地二字第一五六一七四號函無效。２、確認被告內政部八十八年五
    月二十四日台（八八）內地字第八八○五九五六號函無效。３、確認被告宜蘭縣
    政府八十八年七月一日八八府地用字第七二九五一號函無效。４、請求追加判決
    被告宜蘭縣政府自八十年元月起，至確已另為適法之處分之日止，因拒不踐行土
    地法第二百二十七條所定徵收程序辦理土地徵收，卻又續行佔用土地期間，所造
    成原告精神及財產上之損害，按土地法第一百十條所定「地租為法定地價百分之
    八」標準，按年度別核實賠償予原告。」
二、按「應提起撤銷訴訟，誤為提起確認行政處分無效之訴訟，其未經訴願程序者，
    高等行政法院應以裁定將該事件移送於訴願管轄機關」，行政訴訟法第六條第五
    項定有明文。
三、查原告起訴意旨係在請求撤銷原處分，自應提起撤銷訴訟，其提起確認行政處分
    無效之訴訟，且又堅不改提撤銷訴訟，原告之起訴，即非合法，應予駁回。
四、又本件發生土地徵收效力之原行政處分，應係台灣省政府七十九年八月二十二日
    （七九）府地二字第一五六一七四號函復「仍應照案徵收」，玆經原告於七十九
    年八月二十六日法定期間內以陳情書對該行政處分聲明異議在案（原告附件七）
    ，依訴願法第二條及五十七條之意旨，該不服之表示，即應視為訴願，原處分機
    關台灣省政府原應依訴願程序辦理，但竟逕以七十九年九月二十四日（七九）府
    地二字第九四一四三號函復，致原告對本件徵收行政處分不服未得以循正確之行
    政爭訟程序進行，自與未經撤銷訴訟須踐行訴願前置程序相同。又查本件系爭土
    地之徵收核准機關為台灣省政府，台灣省政府功能業務與組織調整暫行條例在八
    十七年十二月二十一日實施後，由內政部承受該項業務，是本件自應以內政部為
    土地徵收之主管機關即原處分機關。本件適用首揭法條，應移送於訴願管轄機關
    即行政院。
五、至於原告另請求確認無效之「被告內政部八十八年五月二十四日台（八八）內地
    字第八八○五九五六號函。」係屬內政部就所屬台灣省政府呈請核示之事項所為
    之指示處理之內部函復，為上級官署對下級官署之指揮監督，並非行政處分，原
    告對該函不服，提起訴願，旋遭內政部八十八年十月十四日台（八八）內訴字第
    八八○七一六六號訴願決定書以非行政處分為由訴願不受理駁回（訴願決定書誤
    書為訴願駁回），係屬就原告所提之上開「被告內政部八十八年五月二十四日台
    （八八）內地字第八八○五九五六號函」以程序理由駁回，與本件非同一行政處
    分，自不影響訴願管轄機關就原土地徵收行政處分為實體審認之程序。
六、另原告請求確認無效之「被告宜蘭縣政府八十八年七月一日八八府地用字第七二
    九五一號函」，係屬復知原告系爭土地徵收處理情形，亦非行政處分，亦應予以
    駁回。
七、本件原告提起之訴既經駁回，則其所提之訴之聲明第四項之一般給付訴訟即失所
    附麗，應併予駁回。
依行政訴訟法第六條第五項、第一百零七條第一項第十款、第一百零四條、民事訴訟
法第九十五條、第七十八條，裁定如主文。
中　　　華　　　民　　　國　　九十三　　年　　　二　　　月　　二十七　　日
                                臺 北 高 等 行 政 法 院  第 五 庭
                                            審 判 長 法  官　黃清光
                                                     法  官　帥嘉寶
                                                     法  官　劉介中
右為正本係照原本作成。
如不服本裁定，應於送達後十日內向本院提出抗告狀（須按他造人數附繕本）。
中　　　華　　　民　　　國　　九十三　　年　　　二　　　月　　二十七　　日
                                                     書記官  黃明和
